臺灣高等法院臺南分院刑事判決
110年度侵上訴字第1354號
上  訴  人  臺灣雲林地方檢察署檢察官蕭仕庸
被      告  曾旭騰
上列上訴人因被告妨害性自主案件，不服臺灣雲林地方法院110
年度侵訴字第10號中華民國110年10月28日第一審判決（起訴案
號：臺灣雲林地方檢察署109年度偵字第6754號），提起上訴，
本院判決如下：
    主  文
上訴駁回。
    理  由
一、不服地方法院之第一審判決而上訴者，應向管轄第二審之高
    等法院為之；上訴書狀應敘述具體理由，刑事訴訟法第361
    條第1項、第2項定有明文。所謂上訴書狀應敘述「具體理由
    」，並不以其書狀應引用卷內訴訟資料，具體指摘原審判決
    不當或違法之事實，亦不以於以新事實或新證據為上訴理由
    時，應具體記載足以影響判決結果之情形為必要。但上訴之
    目的，既在請求第二審法院撤銷或變更第一審之判決，所稱
    「具體」，當係抽象、空泛之反面，若僅泛言原判決認事用
    法不當、採證違法或判決不公、量刑過重等空詞，而無實際
    論述內容，即無具體可言。從而，上開法條規定上訴應敘述
    具體理由，係指須就不服判決之理由為具體之敘述而非空泛
    之指摘而言（最高法院106年度第8次刑事庭會議決議意旨參
    照）。綜上，上訴人之上訴書狀，須就不服判決之理由具體
    敘述有何違法或不當情形，否則即屬空泛指摘，其所為上訴
    ，即不符合上訴之法定要件。
二、經查：
　㈠本案經原審法院審理後，原審判決業已說明：依據被吿於警
    詢、偵查及原審中之自白，核與告訴人甲女於警詢及偵查中
    之指述相符，並有甲女提出之和解書（註：案發後被告曾與
    甲女私下成立和解，同意賠償甲女因本案所受的損害）、留
    言及對話紀錄、性侵害犯罪事件通報表等證據，足認被告於
　　107年11月22日晚間10時許，在其位於雲林縣○○市○○路000號
    0樓租屋處，對甲女乘機性交犯行事證明確，而認被告構成
    刑法第225條第1項乘機性交罪。
　㈡其次，就量刑部分，原審認為：
　⒈適用刑法第59條酌量減輕刑度時，並不排除同法第57條所列
    舉10款事由之審酌（最高法院70年度第6次刑事庭會議決議
    意旨參照）。利用被害人精神狀態陷入與精神障礙相類之情
    形，不能抗拒而為性交之人，其原因動機不一，犯罪情節未
    必盡同，法律科處此類犯罪，所設法定最低本刑卻一律為「
    3年以上有期徒刑」，不可謂不重，於此情形，倘依情狀處
    以3年以下有期徒刑，即足懲儆，並可達社會防衛之目的者
    ，應仍有適用刑法第59條之規定酌量減輕其刑的空間，期使
    個案裁判之量刑符合比例原則。被告本案所為固不可取，然
    被吿之前已先賠償甲女約新臺幣（下同）20萬元，有被告與
    甲女先前訂立的和解書、匯款證明等資料可參；被告與甲女
    又於原審成立訴訟上的和解，願意給付50萬予甲女，甲女當
    庭表明願意給予被告從輕量刑及自新之機會等節，有原審法
    院和解筆錄可參（本院註：依照原審卷第137頁110年10月27
    日公務電話紀錄，甲女表示當日早上已收到被告給付的頭期
    款20萬元），被告犯後態度尚佳，有悔悟之意，如科以乘機
    性交罪之最低法定本刑3年，有情輕法重之虞，而依刑法第5
    9條之規定減輕其刑。
　⒉其次，原審審酌被告上開行為，使甲女身心蒙受創傷，行為
    實屬不該，惟考量被吿犯罪之手段尚屬平和（註：相對於強
    暴、脅迫方法而言），犯後始終坦承犯行，並與甲女和解成
    立，已依約履行部分和解條件，甲女願意不再追究等情，顯
    有悔意，暨被告自陳的智識程度、生活狀況等一切情狀，量
    處有期徒刑1年8月。　
  ⒊被告前未曾因故意犯罪受有期徒刑以上刑之宣告，有被告前
    案紀錄表可查，被告犯後坦承犯行，復與甲女達成和解，堪
    信經此偵、審程序與罪刑宣告之教訓後，當能知所警惕，應
    無再犯之虞，而認其宣告之刑以暫不執行為適當，爰依刑法
    第74條第1項第1款之規定，併諭知緩刑5年。並依刑法第93
    條第1項第1、2款規定，諭知被告在緩刑期間付保護管束，
    再依刑法第74條第2項第3款、第8款等規定，併命被告應於
    緩刑期間履行其與甲女在原審成立的和解筆錄內容，及命被
    告應於本判決確定後6個月內，接受法治教育課程2場次。
  ㈢經核原審上開認定事實，均有卷內各該證據可資佐證，適用
    法律亦無違誤，量刑亦屬適當，並無違法不當之處。　　
三、檢察官提起上訴，主張：原審判決所審酌的「被告已經賠償
    告訴人，與告訴人成立和解，獲得告訴人諒解」等情形，至
    多只是在法定刑內的從輕量刑事由，並不是情堪憫恕的事由
    ，從卷內證據及原審所載的理由，被告並無情堪憫恕的情況
    ，原審判決認為被告符合情堪憫恕事由，適用法則不當，且
    理由不備，請求撤銷原審判決，另為適法判決等語。
四、然查：
　㈠刑法第59條規定，犯罪之情狀可憫恕者，得酌量減輕其刑，
    同法第57條規定，科刑時應審酌一切情狀，尤應注意左列事
    項(共10款)為科刑重輕之標準，兩條適用上固有區別，惟所
    謂「犯罪之情狀」與「一切情形」云云，並非有截然不同之
    領域，於裁判上酌減其刑時，應就犯罪一切情狀(包括第57
    條所列舉之10款事項)，予以全盤考量，審酌其犯罪有無可
    憫恕之事由(即判例所稱有特殊之原因與環境等等，在客觀
    上足以引起一般同情，以及宣告法定低度刑，是否猶嫌過重
    )，以為判斷。故適用第59條酌量減輕其刑時，並不排除第5
    7條所列舉10款事由之審酌，惟其程度應達於確可憫恕，始
    可予以酌減，最高法院70年度第6次刑事庭會議決議意旨可
    資參照。 
　㈡原審判決就何以適用刑法第59條為被告減刑，業已詳細說明
    ：為求個案裁判之妥當性，法律固賦予法院裁量權，但此項
    裁量權之行使，除應依刑法第57條規定，審酌行為人及其行
    為等一切情狀，為整體之評價，並應顧及比例原則與平等原
    則，使罪刑均衡，輕重得宜，以契合社會之法律感情，適用
    刑法第59條酌量減輕刑度時，並不排除同法第57條所列舉10
    款事由之審酌；並說明依據本案被告的犯罪情節、犯後坦承
    犯罪的態度、案發後即積極與甲女達成和解，勉力賠償甲女
    相關損害等情，被告乃符合刑法第59條情堪憫恕的減刑事由
    ，經核適用法律並無違誤，並符合個案公平正義，檢察官並
    沒有提出新的證據及論述，僅以上開零星片語，就原審已經
    論述考慮過的量刑事由，提起上訴，難認其上訴書狀已經敘
    明具體理由。
五、綜上，檢察官上訴意旨，無一具體指摘原審究竟有何認定事
    實、適用法律違法或不當之處，均僅就原審已詳加審酌之事
    項復事爭執，要難謂上訴書狀已經敘述具體理由。是本件上
    訴顯無具體理由而不合法定程式，應予駁回，並不經言詞辯
    論為之。
六、據上論斷，應依刑事訴訟法第367 條前段、第372 條，判決
    如主文。 　　
中　　華　　民　　國　　110 　年　　12　　月　 27 　　日
                  刑事第五庭    審判長法　官  蔡廷宜
                                      法　官  林坤志
                                      法　官  蔡川富　　
以上正本證明與原本無異。
如不服本判決應於收受送達後20日內向本院提出上訴書狀，其未
敘述上訴理由者，並得於提起上訴後20日內向本院補提理由書（
均須按他造當事人之人數附繕本）「切勿逕送上級法院」。
　　　　　　　　　　　　　　　　　　　書記官  黃心怡　　
中　　華　　民　　國　　110 　年　　12　　月　　27　　日